【裁判字號】    97,抗,174
【裁判日期】    970630
【裁判案由】    拍賣質物
【裁判全文】
臺灣板橋地方法院民事裁定               97年度抗字第174號
抗  告  人  穎頡工程企業有限公司
法定代理人  甲○○
代  理  人  乙○○
相  對  人  元大商業銀行股份有限公司（原名復華商業銀行股
            份有限公司）
                        樓3樓.
法定代理人  丙○○
抗告人因與相對人元大商業銀行股份有限公司間拍賣質物事件，
對於中華民國97年6 月11日臺灣板橋地方法院97年度拍字第1289
號裁定提起抗告，本院裁定如下：
    主  文
抗告駁回。
抗告程序費用新臺幣壹仟元由抗告人負擔。
    理  由
一、按「質權人於債權已屆清償期，而未受清償者，得拍賣質物
    ，就其賣得價金而受清償。」，民法第893 條第1 項定有明
    文。次按聲請拍賣質物，原屬非訟事件，祇須其質權已屆清
    償期而未受清償時，法院即應為許可拍賣質物之裁定；如對
    於此項法律關係有爭執時，亦應由有爭執之人另行提起訴訟
    ，以求解決，不得僅依抗告程序聲明其爭執，並據為廢棄拍
    賣質物裁定之理由。
二、本件相對人主張對於抗告人有原裁定所載之債權，並以原裁
    定主文所示之專利權設定質權，該債權又已屆清償期而未受
    清償，有相對人提出之放款借據、約定書、保證書、權利質
    權設定契約書、經濟部智慧財產局95智專一(一)13017 字第09
    521005960 號函、中華民國專利證書新型第M267262 號、催
    告通知書等影本為證，原法院據以准許相對人拍賣質物之聲
    請，即無不當。抗告意旨略以：本件訴訟標之金額為新臺幣
    （下同）3,400 餘萬元，實為相對人於撥放信用貸款4,500
    萬元之甲案時，即在無任何否決文件佐證下，擅停撥款義務
    而造成抗告人公司退票，違背資本性支出之特性及相關規定
    ，抗告人並於97年2 月13日提告相對人涉侵占罪嫌，後於97
    年2 月14日函文至相對人公司，宣告暫緩繳納該筆金額衍生
    之利息及相關費用，並於97年5 月8 日提告相對人涉背信罪
    嫌，於97年6 月2 日提告相對人涉偽證罪嫌。中小企業信用
    保證基金會係為政府挹注資金之法人機構，提供信用擔保協
    助中小企業向銀行取得信用貸款融資，以落實並推動政府政
    策，是故依證據法則，本件所爭議之金額確為4,500 萬元之
    信用貸款額度，絕非專利抵押貸款所擔保5,400 萬元之借款
    額度。相對人於97年3 月28日向台灣板橋地方法院聲請支付
    命令，經抗告人提出異議後，法官認相對人應於5 日內補正
    資料並提告，爾後97年度重訴字第206 號裁定確定相對人之
    請求顯難認為合法，應予駁回。為此請求撤銷本件原裁定等
    語。經查，本院97年度重訴字第206 號原告元大商業銀行股
    份有限公司（即本件相對人）與被告穎頡工程企業有限公司
    （即本件抗告人）等人間請求返還消費借貸款事件，因原告
    元大商業銀行股份有限公司未依限補繳裁判費，而經該事件
    民事庭法院於97年5 月15日以原告之訴不合法為由，裁定駁
    回，有抗告人所提上開民事裁定影本附卷可稽。故該事件並
    未就本件質權所擔保之債權存否為實體之審認，該事件之原
    告即本件抗告人尚得另行提起訴訟請求。因此該裁定並不足
    為本件質權所擔保之債權不存在之證明。而抗告人前開抗告
    意旨對本件質權所擔保之債權存否等實體事項所為之爭執縱
    為實在，依據首開說明，亦應由抗告人另行提起訴訟以資解
    決，非本件非訟程序所得加以審究。是以本件仍應為准許拍
    賣質物之裁定，抗告人之抗告為無理由，應予駁回，爰裁定
    如主文。
三、據上論結，本件抗告為無理由，依非訟事件法第46條、第21
    條第2 項，民事訴訟法第495 條之1 第1 項、第449 條第1
    項、第78條，裁定如主文。
中    華    民    國    97    年    6     月    30    日
              民事第一庭    審判長法  官  李世貴
                                  法  官  陳翠琪
                                  法  官  黃信樺
以上正本證明與原本無異
如不服本裁定，僅得於收受本裁定正本送達後10日內，以適用法
規顯有錯誤為理由，向本院提出再抗告狀，（須附繕本一份及繳
納再抗告裁判費新台幣1,000 元），經本院許可後紿可再抗告。
中    華    民    國    97    年    6     月    30    日
                                  書記官  李佳靜


司法院資訊處製作；財團法人民間司法改革基金會備份。
